臺灣新北地方法院行政訴訟判決
                                       111年度交字第89號
原      告  吳春益
訴訟代理人  謝志明律師
被      告  新北市政府交通事件裁決處
                    
代  表  人  李忠台（處長）
                    
訴訟代理人  黃曉妍律師

上列當事人間因交通裁決事件，原告不服被告民國110年12月30
日新北裁催字第48-C3MA00000號裁決，向本院提起行政訴訟，本
院判決如下：
    主  文
一、原告之訴駁回。
二、訴訟費用新臺幣300元由原告負擔。
    事實及理由
壹、程序方面：
    原告不服被告所為道路交通管理處罰條例第8條之裁決而提
    起撤銷訴訟，依行政訴訟法第237條之1，應適用交通裁決事
    件訴訟程序。本件因卷證資料已經明確，本院依同法第237 
    條之7規定，不經言詞辯論，直接裁判。
貳、實體方面：
一、爭訟概要：
　　緣原告前於民國（下同）110年5月13日1時53分許，於新北市
    ○○區○○街000號旁，為新北市政府警察局樹林分局山佳派出
    所警員以其駕駛00-0000號自用小客車而有「吐氣酒精濃度
    達0.55mg/L以上（濃度0.74mg/L）」之違規事實，乃當場填
    製新北市政府警察局掌電字第C7NA00000號舉發違反道路交
    通管理事件通知單予以舉發，並移送被告處理（原告同一行
    為所犯公共危險罪名部分，業據臺灣新北地方檢察署檢察官
    於110年5月24日以110年度速偵字第000號為緩起訴處分，緩
    起訴期間為1年，應於緩起訴處分確定，收受檢察官執行緩
    起訴處分命令通知書後2個月內，向國庫支付新臺幣〈下同〉1
    0萬元，嗣經臺灣高等檢察署於110年6月9日以110年度上職
    議字第0000號處分書予以維持而駁回職權送請再議確定），
    嗣被告認原告有「一、汽機車駕駛人酒精濃度超過規定標準
    （0.55以上）。二、駕駛非其駕駛執照種類之車輛，違規應
    受吊扣駕駛執照處分。」之違規事實，遂於110年7月19日以
    新北裁催字第48-C7NA00000號違反道路交通管理事件裁決書
    （下稱前處分），裁處原告記違規點數5點，並應參加道路
    交通安全講習〈註明：本案經臺灣新北地方檢察署檢察官110
    年度速偵字第000號緩起訴處分，緩起訴期間為1年，向國庫
    支付10萬元整，違規罰鍰免予繳納。〉，並於110年7月20日
    合法送達原告（原告並未依前處分所為之救濟教示而提起行
    政訴訟）；嗣原告復於5年內之110年8月8日18時餘，酒後駕
    駛車牌號碼000-0000號自用小客貨車（下稱系爭車輛）而行
    經新北市○○區○○○路000○0號前時肇事，嗣新北市政府警察局
    三峽分局二橋派出所警員獲報到場處理，因查覺其散發濃厚
    酒氣，警員合理懷疑其酒後違規駕車，乃先將原告送至三峽
    恩主公醫院急診室（位於新北市○○區○○路000號），復提供
    飲用水予原告漱口後，對之施以呼氣酒精濃度測試之檢定（
    下簡稱酒測），旋於同日19時33分測得其呼氣酒精濃度為每
    公升0.95毫克，因認其有「吐氣酒精濃度達（0.95mg/L），
    於五年內酒精濃度超過規定標準第2次」之違規事實，乃當
    場填製新北市政府警察局掌電字第C3MA00000號舉發違反道
    路交通管理事件通知單予以舉發，記載應到案日期為110年9
    月7日前，並於110年8月10日移送被告處理(原告因同一行為
    涉犯公共危險罪名部分，業經本院刑事庭於110年8月25日以
    110年度交簡字第942號刑事簡易判決處有期徒刑3月，如易
    科罰金以1,000元折算1日，110年10月13日確定)。嗣被告認
    原告有「汽機車駕駛人駕駛汽機車，於五年內酒精濃度超過
    規定標準第2次」之違規事實，乃依道路交通管理處罰條例
    第35條第3項、第24條（第1項第2款）等規定，以110年12月
    30日新北裁催字第48-C3MA00000號違反道路交通管理事件裁
    決書（下稱原處分），裁處原告吊銷駕駛執照，並應參加道
    路交通安全講習〈註明：3年內不得重新考領駕駛執照、本案
    經臺灣新北地方法院110年度交簡字第000號刑事簡易判決處
    有期徒刑3月，違規罰鍰免予繳納〉。原告不服，遂提起本件
    行政訴訟。
二、原告起訴主張及聲明：
（一）主張要旨：
   1、第一次110年5月13日違規處分，系爭車輛停車地點（新北
      市○○區○○街000號旁）非屬道路交通管理處罰條例第3條所
      稱之「道路」，該地點為「未開通之封閉路段」、「車輛
      無法通行」、「公眾亦無法通行」，該處分事實認定與法
      律適用均有違誤。查案發當時因夏日天氣炎熱，原告於11
      0年5月12日在附近工地工作，於早上上班時已將系爭車輛
      停放該處，於同日下班後與同事小酌，餐後約19時30分許
      原告徒步至車輛停放處，進入車内休息。因工作便利之故
      ，系爭車輛一直停放該處，原告案發當時天氣熱發動車為
      吹冷氣，於駕駛坐位「椅子躺平」休息，車子排檔在「P
      檔(停車檔）」，原告雙手完全未接觸方向盤，此有當日
      盤查員警隨身秘錄器可證，何來駕駛車輛之行為？又系爭
      車輛於案發時停放處為「未開通道路」，該路段兩側均有
      鐵栅欄圍住，車輛與行人無法進入通行，此有新北市政府
      樹林分局山佳派山所110年5月13日現場照片為證，即非一
      般所謂車輛通行之「道路」，依道路交通管理處罰條例第
      3條：「一、道路：指公路、街道、巷衖、廣場、騎樓、
      走廊或其他供公眾通行之地方。二、車道：指以劃分島、
      護欄或標線劃定道路之部分，及其他供車輛行駛之道路。
      」，依前揭規定，「道路指供公眾通行之地方」、「車道
      指供車輛行駛之道路」，本件原告案發當時並無駕駛車輛
      ，且當時所停放該處兩側均封閉未通行道路，「車輛無法
      通過」、「公眾亦無法通行」，與道路交通管理處罰條例
      所定之「道路」要件不符， 即非車輛通行之「道路」，
      即無造成車輛往來通行之危險，與道路交通管理處罰條例
      第35條第3項規定要件不符，該第一次違規處分認定事實
      與法律適用均有違誤，即該第1次違規處分違法，原告並
      無於5年内酒精濃度超過規定標準第2次，原處分亦應予撤
      銷。
   2、被告違反應依職權調查證據，原處分認定事實即屬違法：
    ⑴按「『行政機關【應】依職權調查證據，不受當事人主張之
      拘束，對當事人有利及不利事項一律注意。』，行政程序
      法第9條、第36條分別定明文。故稽徵機關於調查證據時
      ，自應就有利及不利納稅義務人之事證，一律注意，不得
      僅採不利事證而捨有利事證於不顧。又認定違法事實之證
      據，係指足以證明行為人確有違法事實之積極證據而言，
      該項證據必須與待證事實相契合，始得採為認定違法事實
      之資料，若行政處分所認定之事實，與所採之證據，不相
      適合，即屬證據上理由矛盾。.....原審判決亦僅憑原處
      分所斟酌之上開證據，而未依職權調查證據，遞予維持訴
      願決定及原處分，均難謂已盡調查證據之責任，其認定事
      實即有不依證據之違法。」，最高行政法院97年判字776
      號判決意旨參照。
    ⑵按「行政法院於撤銷訴訟『應』依職權調查證據，於其他訴
      訟，為維護公益者，亦同。」，行政訴訟法第133條定有
      明文。依前揭規定，行政法院於撤銷訴訟應依職權調查證
      據。
（二）聲明：原處分撤銷。
三、被告答辯及聲明：
（一）答辯要旨：
   1、本件原告於110年5月12日確有酒駕之事實在先，被告已於
      110年7月19日製開第48-C7NA00000號違反道路交通管理事
      件裁決書，並於110年7月20日合法送達原告；同一事實另
      有臺灣新北地方檢察署110年度速偵字第000號緩起訴處分
      書可證，合先敘明。
   2、本件原告第一次違規時間為110年5月13日，第二次(即本
      次)違規為110年8月8日，道路交通管理處罰條例第35條第
      3項之罰鍰雖因108年4月17日修法而法條文字有所更動，
      惟仍不影響本件處分作成之合法性。
　 3、本件員警於接獲通報後到場處理交通事故，馳抵現場後發
      現原告散發濃厚酒氣，上述情事已達警察職權行使法第8
      條第1項所指之合理懷疑程度，而依該條項第3款得對其實
      施酒測，酒測之前提程序並無不法，然因原告表明身體不
      適，因此先將其送往恩主公醫院急診，爾後因未能明確表
      達身體何處不適，員警隨之對其進行酒精濃度測試，有員
      警職務報告在卷可稽；次查員警密錄器影像(「1.MP4」、
      「2.MP4」19：32：14~19：34：35)及譯文，員警確認距
      離原告飲酒已逾15分鐘，經詢問原告後給予飲水漱口機會
      ，並告知吹測方法，原告於員警指引下完成酒精濃度吹測
      ，測得吐氣所含酒精濃度高達每公升0.95毫克，顯逾法定
      標準之每公升0.15毫克標準，此有酒測值檢測單可供佐證
      ；另查本件警員所使用之酒精測試器（廠牌HONGYUAN、型
      號BA4040、儀器器號00000000、感測元件H38200、檢定合
      格單號碼M0JA0000000），業於110年5月12日由經濟部標
      準檢驗局委託財團法人台灣「電子檢驗中心」（應係「商
      品檢測驗證中心」之誤繕）檢定合格，有效期限至111年5
      月31日，此有呼氣酒精測試器檢定合格證書可供審判參考
      。
   4、原告固於起訴狀中就第一次酒駕違規事實有爭執；經查相
      關舉發及裁決資料，其第一次違規時間為110年5月13日，
      員警同日即予以舉發，該舉發通知單業於當場經原告簽收
      ，被告嗣於110年7月19日製開裁決書，原告並未於裁決書
      送達後30日提起行政訴訟，已逾救濟不變期間，自生失權
      效果，裁罰處分已告確定；另如上揭說明，本件原告確有
      酒駕之違規屬實，對此原告亦未有爭執，是以，原告於5
      年內酒精濃度超過標準第2次，被告依道路交通管理處罰
      條例第35條第3項作成裁罰處分應無不當，原告主張第一
      次酒駕處分之作成有瑕疵云云並不足影響5年內再犯酒駕
      事實之認定，本件處分應予以維持。
   5、再者，原告既為合法考領汽車駕駛執照之人，有駕駛人基
      本資料為憑，其對上述規定應知之甚詳，並應確實遵守。
      是原告前揭所述，無非單方所執之詞，委無足取。
   6、綜上所述，被告依法裁處，應無違誤，原告之訴為無理由
      。
（二）聲明：原告之訴駁回。
四、爭點：
　　原告以前處分認定事實及適用法律均有違誤，乃訴請撤銷原
    處分，是否可採？
五、本院的判斷：
（一）前提事實：
　　　爭訟概要欄所載之事實，除原告主張其前於110年5月13日1
      時53分許，係停車於新北市○○區○○街000號旁之非屬道路
      交通管理處罰條例所規定之「道路」處，且無駕駛車輛之
      行為，故前處分認定事實及適用法律均有違誤外，其餘事
      實業據二造分別於起訴狀、答辯狀所不爭執，且有新北市
      政府警察局掌電字第C3MA00000號、第C7NA00000號舉發違
      反道路交通管理事件通知單影本各1紙（見本院卷第85頁
      、第89頁）、違規歷史資料查詢報表影本1紙、被告110年
      7月19日新北裁催字第48-C7NA00000號違反道路交通管理
      事件裁決書影本1紙、送達證書影本1紙、臺灣新北地方檢
      察署檢察官110年度速偵字第000號緩起訴處分書影本1份
      、原處分影本1紙、新北市政府警察局三峽分局111年3月1
      5日新北警峽交字第1113660100號函影本1紙、職務報告影
      本1紙、酒測值列印單影本1紙、新北市政府警察局吐氣酒
      精濃度檢測程序暨拒測法律效果確認單影本1紙、財團法
      人台灣商品檢測驗證中心呼氣酒精測試器檢定合格證書影
      本1紙、警員採證錄影譯文影本1紙、臺灣新北地方法院11
      0年度交簡字第000號判決查詢列印影本1份、汽車車籍查
      詢影本1紙、警員採證錄影擷取畫面10幀、臺灣高等法院
      全國前案資料查詢1紙、臺灣高等檢察署110年度上職議字
      第0000號處分書查詢列印1紙（見本院卷第87頁、第91頁
      、第93頁、第95頁至第99頁〈單數頁〉、第101頁、第105頁
      、第107頁、第109頁、第111頁、第123頁、第125頁、第1
      27頁、第129頁、第131頁、第137頁至第155頁〈單數頁〉、
      第173頁、第185頁）、警員採證錄影光碟1片（置於本院
      卷卷末存置袋）足資佐證，是除原告主張部分外，其餘事
      實自堪認定。
（二）原告以前處分認定事實及適用法律均有違誤，乃訴請撤銷
      原處分，不可採：
   1、應適用之法令：
 　 ⑴道路交通安全規則第114條第2款：
　　　汽車駕駛人有下列情形之一者，不得駕車：二、飲用酒類
      或其他類似物後其吐氣所含酒精濃度達每公升○‧一五毫克
      或血液中酒精濃度達百分之○‧○三以上。
    ⑵道路交通管理處罰條例：
      ①第24條第1項第2款：
        汽車駕駛人，有下列情形之一者，應接受道路交通安全
        講習：
        二、有第三十五條第一項規定之情形。
      ②第35條第1項第1款、第3項前段：
　　　　汽機車駕駛人，駕駛汽機車經測試檢定有下列情形之一
        ，機車駕駛人處新臺幣一萬五千元以上九萬元以下罰鍰
        ，汽車駕駛人處新臺幣三萬元以上十二萬元以下罰鍰，
        並均當場移置保管該汽機車及吊扣其駕駛執照一年至二
        年；附載未滿十二歲兒童或因而肇事致人受傷者，並吊
        扣其駕駛執照二年至四年；致人重傷或死亡者，吊銷其
        駕駛執照，並不得再考領：一、酒精濃度超過規定標準
        。
　　　　本條例中華民國一百零八年三月二十六日修正條文施行
        之日起，汽機車駕駛人於五年內第二次違反第一項規定
        者，依其駕駛車輛分別依第一項所定罰鍰最高額處罰之
        ，第三次以上者按前次違反本項所處罰鍰金額加罰新臺
        幣九萬元，並均應當場移置保管該汽機車、吊銷其駕駛
        執照及施以道路交通安全講習。
　　　③第67條第2項前段：③　
        汽車駕駛人，曾依第二十九條第四項、第三十條第三  
        項、第三十五條第三項前段、第四項前段、第四十三  
        條第二項、第三項、第四十五條第三項、第六十一條  
        第一項第三款、第四款後段、第六十二條第四項前段  
        規定吊銷駕駛執照者，三年內不得考領駕駛執照。
   2、查原告前於110年5月13日1時53分許，於新北市○○區○○街00
      0號旁，為新北市政府警察局樹林分局山佳派出所警員以
      其駕駛00-0000號自用小客車而有「吐氣酒精濃度達0.55m
      g/L以上（濃度0.74mg/L）」之違規事實，乃當場填製新
      北市政府警察局掌電字第C7NA50118號舉發違反道路交通
      管理事件通知單予以舉發，並移送被告處理（原告同一行
      為所犯公共危險罪名部分，業據臺灣新北地方檢察署檢察
      官於110年5月24日以110年度速偵字第000號為緩起訴處分
      ，緩起訴期間為1年，應於緩起訴處分確定，收受檢察官
      執行緩起訴處分命令通知書後2個月內，向國庫支付10萬
      元，嗣經臺灣高等檢察署於110年6月9日以110年度上職議
      字第0000號處分書予以維持而駁回職權送請再議確定），
      嗣被告認原告有「一、汽機車駕駛人酒精濃度超過規定標
      準（0.55以上）。二、駕駛非其駕駛執照種類之車輛，違
      規應受吊扣駕駛執照處分。」之違規事實，遂以前處分裁
      處原告記違規點數5點，並應參加道路交通安全講習〈註明
      ：本案臺灣新北地方檢察署檢察官110年度速偵字第000號
      緩起訴處分，緩起訴期間為1年，向國庫支付10萬元整，
      違規罰鍰免予繳納。〉，並於110年7月20日合法送達原告
      （原告並未依前處分所為之救濟教示而提起行政訴訟）；
      嗣原告於5年內之110年8月8日18時餘，酒後駕駛系爭車輛
      而行經新北市○○區○○○路000○0號前時肇事，新北市政府警
      察局三峽分局二橋派出所警員獲報到場處理，因查覺其散
      發濃厚酒氣，警員合理懷疑其酒後違規駕車，乃先將原告
      送至三峽恩主公醫院急診室（位於新北市○○區○○路000號
      ），復提供飲用水予原告漱口後，對之施以酒測，旋於同
      日19時33分測得其呼氣酒精濃度為每公升0.95毫克，因認
      其有「吐氣酒精濃度達（0.95mg/L），於五年內酒精濃度
      超過規定標準第2次」之違規事實，乃當場填製新北市政
      府警察局掌電字第C3MA00000號舉發違反道路交通管理事
      件通知單予以舉發，記載應到案日期為110年9月7日前，
      並於110年8月10日移送被告處理(原告因同一行為涉犯公
      共危險罪名部分，業經本院刑事庭於110年8月25日以110
      年度交簡字第000號刑事簡易判決處有期徒刑3月，如易科
      罰金以1,000元折算1日，110年10月13日確定)等情，業如
      前述，則被告據之認其有「汽機車駕駛人駕駛汽機車，於
      五年內酒精濃度超過規定標準第2次」之違規事實，乃以
      原處分裁處原告前揭處罰內容，觀諸前開規定，依法洵屬
      有據。
   3、雖原告執前揭情詞而為主張，並提出新北市○○區○○街000
      號封閉道路照片2幀、新北市政府警察局樹林分局山佳派
      出所照片黏貼紀錄表影本1份（見本院卷第17頁、第19頁
      、第167頁至第171頁〈單數頁〉）為佐；惟查：前處分已附
      記：「受處分人如不服裁決，應以原處分機關（新北市政
      府交通事件裁決處）為被告，向原告住所地、居所地、所
      在地、違規行為地或原處分機關所在地之行政訴訟庭提起
      訴訟；其中撤銷之提起，應於裁決書送達後30日之不變期
      間內為之。」，並業於110年7月20日合法送達原告，此有
      前開前處分及送達證書足憑，然原告並未依前處分所為之
      救濟教示而提起行政訴訟，故已具備形式存續力（亦稱為
      不可撤銷性，其概念內涵與形式確定力相當），而被告亦
      未就之為變更或撤銷，則該行政處分之內容（即認定原告
      於110年5月13日駕駛D3-0943號自用小客車酒精濃度超過
      規定標準而予以裁罰）對於其他機關、法院或第三人均有
      拘束效力（亦即具備構成要件效力），且前處分既非本件
      撤銷訴訟之訴訟標的，且亦顯非屬無效之行政處分，故本
      院就原處分為司法審查時，自應受前處分拘束，是基於前
      處分認定之違規事實，則原告於110年8月8日，復有本件
      駕駛自用小客貨車而酒精濃度超過規定標準之違規事實，
      則原處分認定其有「汽機車駕駛人駕駛汽機車，於五年內
      酒精濃度超過規定標準第2 次」之違規事實而予以裁罰，
      於法當無違誤。
（三）本件判決基礎已經明確，兩造其餘的攻擊防禦方法及訴訟
      資料（含原告尚請求：①調取110年5月13日1時53分〈即前
      處分所載違規行為時〉警員採證錄影，以查明原告斯時是
      否有駕駛行為？②向新北市政府工務局新建工程處函詢新
      北市樹林區佳德路、育德街於何時正式通車，以證明110
      年5月13日1時53分〈即前處分所載違規行為時〉，原告停車
      處是否屬道路交通管理處罰條例第3條所稱之道路？）經
      本院斟酌後，核與判決結果不生影響，故無一一論述及再
      予調查之必要，一併說明。
（四）本件第一審裁判費為300元，所以確定第一審訴訟費用額
      為300元，由原告負擔。
六、結論：原處分並無違誤，原告訴請撤銷為無理由，應予駁回
    。
中　　華　　民　　國　　111 　年　　5   　月　　9   　日
                  行政訴訟庭  法  官  陳鴻清
一、上為正本係照原本作成。
二、如不服本判決，應於判決送達後20日內，向本院提出上訴狀
    並表明上訴理由（原判決所違背之法令及其具體內容或依訴
    訟資料可認為原判決有違背法令的具體事實），其未載明上
    訴理由者，應於提出上訴後 20 日內向本院補提理由書（上
    訴狀及上訴理由書均須按他造人數附繕本，如未按期補提上
    訴理由書，則逕予駁回上訴），並應繳納上訴裁判費新臺幣
    750 元。
                              書記官  李玉秀
中　　華　　民　　國　　111 　年　　5   　月　　9   　日